臺灣臺中地方法院刑事判決　　　　　　　96年度易字第1189號
公　訴　人　臺灣臺中地方法院檢察署檢察官
被　　　告　丙○○
　　　　　　　　　　（另案於台中監獄台中分監執行中）
上列被告因恐嚇取財案件，經檢察官提起公訴（96年度偵字第30
62號）及移送併辦（同署95年度偵字第4999號），被告於準備程
序時為有罪之陳述，本院合議庭裁定由受命法官獨任進行簡式審
判程序，判決如下：
    主    文
丙○○幫助共同意圖為自己不法之所有，以恐嚇使人將本人之物
交付，累犯，處有期徒刑肆月，如易科罰金，以銀元佰元即新
臺幣玖佰元折算壹日。
    犯罪事實及理由
一、犯罪事實：
    丙○○有多次施用毒品前科，復於民國91年間因施用第一級
    、第二級毒品，經本院分別判處有期徒刑10月、6月確定，
    並合併定應執行刑為有期徒刑1年3月，甫於94年5月6日縮短
    刑期執行完畢。詎其猶不知悔改，明知金融行庫之存摺、提
    款卡等於身分上、交易上係具有重要憑信之文件，且具有屬
    人性，可預見他人收購金融機構之帳戶使用，將以所收集之
    金融帳戶遂行不法取財之犯罪目的，竟基於縱若其金融機構
    帳戶被利用作為恐嚇取財之工具，仍容任其發生而不違背其
    本意之不確定幫助犯意，於95年4月下旬某日，依報紙出租
    存摺之廣告，與真實姓名年籍不詳之成年人聯繫，在臺中縣
    龍井鄉○○路近中和村之統一便利超商前，將其母陳施圓滿
    於89年12月11日，在龍井鄉龍津郵局所開立之第0000000000
    0000號帳戶之存摺、提款卡、密碼，以新台幣（下同）3000
    元之代價，交付該姓名年籍不詳之成年人使用，而基於幫助
    他人恐嚇取財之不確定故意，任由他人藉以遂行犯罪，而後
    恐嚇取財犯罪集團成員，於取得陳施圓滿上開人頭帳戶後，
    旋於95年4月28日13時30分許，以電話向甲○○恐嚇稱：妳
    兒子向地下錢莊借錢，須代為清償10萬元，否則將對妳兒子
    不利等語，致甲○○心生畏懼，於同日15時12分許，匯款10
    萬元至上開陳施圓滿之龍井鄉龍津郵局帳戶中，旋於同日遭
    提領一空。
二、前開犯罪事實，有下列證據可證：
（一）被告丙○○於偵查中之自白，及於本院準備程序及審理時
      為認罪之陳述。
（二）被害人甲○○於警詢時之指訴。
（三）被告之母陳施圓滿上揭郵局存簿開戶基本資料、金融卡申
      請書、客戶交易歷史清單、及被害人甲○○匯款之郵政國
      內匯款執據各一份。
三、新舊法比較之說明：
（一）刑法第2條第1項規定：
      查被告行為後，刑法第2條第1項業於94年2月2日修正公布
      ，並自95年7月1日起施行。修正後刑法第2條第1項規定，
      已將新舊法律適用之「從新從輕」原則，改採「從舊從輕
      」原則，而此規定僅係規範行為後法律變更所生新舊法律
      比較適用之準據法，並非實體刑罰法律，自不生行為後法
      律變更之比較適用之問題，應逕行適用新法第2條第1項之
      規定，為「從舊從輕」之比較。
（二）刑法第339條第1項法定刑為罰金部分：
  １、被告行為後，刑法第33條第5款業於94年2月2日修正公布
      ，並自95年7月1日起施行；修正後刑法第33條第5款規定
      「罰金：新臺幣一千元以上，以百元計算之。」，與修正
      前刑法第33條第5款規定「罰金：一元以上。」不同。比
      較新舊法結果，以舊法較有利於行為人，故依刑法第2條
      第1項前段規定，本案關於刑法第339條第1項之法定刑罰
      金部分，自應適用行為時之法律即修正前刑法第33條第5
      5款規定決定其罰金部分之法定刑。
  ２、法定刑為罰金之提高標準之新舊法適用：
      被告行為後，關於刑法罰金刑部分，業於95年6月14日以
      華總一義字第09500035181號令增訂公布刑法施行法第1條
      之1，明定：「中華民國九十四年一月七日刑法修正施行
      後（按指九十五年七月一日），刑法分則編所定罰金之貨
      幣單位為新台幣。九十四年一月七日刑法修正時，刑法分
      則編未修正之條文定有罰金刑者，自九十四年一月七日刑
      法修正施行後，就其所定數額提高為三十倍。但七十二年
      六月二十六日到九十四年一月七日新增或修正之條文，就
      其所定數額提高為三倍。」，與該條增訂公布前，就罰金
      刑部分所適用之罰金罰鍰提高標準條例第1條前段、現行
      法規所定貨幣單位折算新臺幣條例第2條規定不同。而刑
      法第339條第1項係刑法分則編未修正之條文而定有罰金刑
      者，比較新舊法適用之結果，其關於法定刑為罰金部分之
      提高標準，新法並無較有利於被告之情形，故依刑法第2
      條第1項前段規定，自應適用行為時之法律即罰金罰鍰提
      高標準條例第1條及現行法規所定貨幣單位折算新臺幣條
      例第2條。
（三）刑法第41條第1項規定：
      查被告行為後，刑法第41條第1項前段業於94年2月2日修
      正公布，並於95年7月1日施行。修正前刑法第41條第1項
      前段規定：「犯最重本刑為五年以下有期徒刑以下之刑之
      罪，而受六個月以下有期徒刑或拘役之宣告，因身體、教
      育、職業、家庭之關係或其他正當事由，執行顯有困難者
      ，得以一元以上三元以下（按指銀元）折算一日，易科罰
      金。」，又被告行為時之易科罰金折算標準，修正前罰金
      罰鍰提高標準條例第2條前段（現已刪除）規定，就其原
      定數額提高為100倍折算1日，則本件被告行為時之易科罰
      金折算標準，應以銀元300元折算1日，經折算為新臺幣後
      ，應以新臺幣900元折算為1日。惟修正後之刑法第41條第
      1項前段則規定：「犯最重本刑為五年以下有期徒刑以下
      之刑之罪，而受六個月以下有期徒刑或拘役之宣告者，得
      以新臺幣一千元、二千元或三千元折算一日，易科罰金。
      」，比較修正前後之易科罰金折算標準，以95年7月1日修
      正公布施行前之規定，較有利於行為人，則應依刑法第2
      2條第1項前段，適用修正前刑法第41條第1項前段及罰金
      罰鍰提高標準條例第2條規定，定其折算標準。
（四）刑法第47條規定：
      查被告行為後，刑法第47條固於94年2月2日修正公布，並
      自95年7月1日起施行，但被告本次係故意犯罪，不論依修
      正前之刑法第47條，或修正後之刑法第47條第1項規定，
      均構成累犯，無所謂「有利或不利」之情形，即無適用修
      正後刑法第2條第1項之規定比較新舊法適用之問題，應依
      裁判時法即修正後刑法第47條第1一項規定，論以累犯，
      並依法加重其刑。
四、臺灣臺中地方法院檢察署移送併辦事實（95年度偵字第4999
    號）與本案事實為同一事實，本院自應併與審理，併予敘明
    。
五、依刑事訴訟法第273條之1第1項、第299條第1項前段、第310
    條之2、第454條第1項，刑法第2條第1項前段、第30條第1項
    、第2項、第339條第1項、第47條第1項、修正前刑法第41條
    第1項前段，罰金罰鍰提高標準條例第1條前段、修正前罰金
    罰鍰提高標準條例第2條，現行法規所定貨幣單位折算新臺
    幣條例第2條，判決如主文。
本案經檢察官乙○○到庭執行職務。
中　　華　　民　　國　　96　　年　　3 　　月　　30　　日
                  刑事第三庭  法　官　唐光義
以上正本證明與原本無異。
如不服本判決，應於收受送達後10日內向本院提出上訴書狀（應
附繕本）。
　　　　　　　　　　　　　　　書記官  何淑鈴
中　　華　　民　　國　　96　　年　　3 　　月　　30　　日
